臺灣板橋地方法院刑事判決　　　　　　　　　　　　　九十一年度訴字第九三一號
　　公　訴　人　臺灣板橋地方法院檢察署檢察官
　　被　　　告　戊○○
　　指定辯護人　本院公設辯護人湯明純
右列被告因傷害致死案件，經檢察官提起公訴（九十年度偵字第一八五一四號），本
院判決如左：
    主  文
戊○○傷害人之身體，因而致人於死，處有期徒刑柒年。
    事  實
一、戊○○於民國九十年十一月一日凌晨三時三十分許，因接獲電話得知友人吳水田
    在位於台北縣三重市○○路九十七號三樓之「好萊屋餐廳」內，與該餐廳服務生
    發生肢體衝突，遂前往該餐廳查看，並於餐廳內與餐廳內不詳姓名之服務生多人
    互毆（此部分均未據告訴），後於進入餐廳廚房時，見該餐廳服務生甲○○躲藏
    該處，戊○○於客觀上應預見其若以金屬瓦斯爐具、木質棒球棒毆打甲○○之頭
    部，可能導致死亡之結果，竟仍基於普通傷害之犯意，接續持現場廚房內取得，
    非屬其所有之瓦斯爐具一個、木質棒球棒一支（起訴書誤為木棍一支），各朝甲
    ○○頭部毆擊一次，因出手過重，而有違其僅在傷害之意思，竟導致甲○○因頭
    部外傷，顱骨骨折，而倒地不起，雖經戊○○及其他在場之人見狀緊急將甲○○
    送醫，仍因顱內出血而不治死亡。警員嗣後據報到場處理鬥毆事件時，扣得上揭
    瓦斯爐具一個、木質棒球棒一支。戊○○於送甲○○就醫時即離開現場，嗣後於
    其犯罪未被發覺前，經友人處輾轉得知甲○○業已死亡，即前往台北縣政府警察
    局三重分局中興橋派出所，向承辦警員表示自首之意，供承上情並接受裁判。
二、案經台北縣政府警察局三重分局報告臺灣板橋地方法院檢察署檢察官偵查起訴。
    理  由
一、訊據被告戊○○就右揭犯罪事實坦承不諱，與證人己○○、徐偉彬、隋明潔證述
    之情節互核大致相符，而證人吳水田、郭崇榮、侯明德、林碧霞、李新藝、張蕙
    琳、劉盈瑩、丙○、莊逸仁、李武勇則均證稱當日確於上開處所發生互毆之衝突
    ，此外，復有現場及兇器照片二十五張在卷可稽。而死者甲○○係因頭部外傷，
    顱骨骨折，顱內出血而導致死亡乙節，業經臺灣板橋地方法院檢察署檢察官督同
    檢驗員、法醫相驗、解剖並鑑定死因屬實，製有勘驗筆錄、相驗屍體證明書、驗
    斷書及法務部法醫研究所鑑定書一份在卷可憑。經查：
  (1)依法醫研究所鑑定書所載，死者甲○○在之死亡原因係因「頭部遭到二次打擊，
    致傷物形狀重量與瓦斯爐爐心並不相左」，另經本院依職權就本案兇器及被告擊
    打之用力程度等節函詢法務部法醫研究所，則覆稱：「死者所受之外傷主要為頭
    部後枕左右兩側星芒刑挫裂傷，並形成其下之顱骨線性骨折與顱腦挫傷出血致死
    。此類傷口為鈍器打擊所造成」，並認為現場之球棒、鐵棍、瓦斯爐具均有可能
    造成死者頭部對應之傷害，有法務部法醫研究所覆函在卷可稽。則被告自承係以
    瓦斯爐具一個、木質棒球棒一支，各朝甲○○頭部毆擊一次，當屬可信。依扣案
    之瓦斯爐具為金屬製品，其強固程度足以承載烹煮之鍋具，並承受高溫，顯然質
    堅且硬，重量不輕，而木製棒球棒亦質地堅硬，此二種物品若持以揮擊，足以造
    成人身嚴重傷害，若擊中頭部等人體要害即可能致命，客觀上當可預見。
  (2)次依證人己○○證稱：「當時店裡有人在打架，我也有受傷，我當時在外面被打
    受傷所以才躲進廚房冰箱後面，當時甲○○和我在一起躲在廚房的角落，‧‧‧
    ，在燈暗掉之後，我有看到有人經過我旁邊，‧‧‧，打了甲○○，我聽到甲○
    ○有叫出聲音來，是一個人打的，‧‧‧，那個人打了甲○○好幾下，後來我聽
    到與打人那個人同夥說不要打了，因為甲○○已經昏倒了，之後打人的那個人就
    沒有繼續打，然後打人的人的同夥就把甲○○拖出去了」，「我確定是一個人打
    的」，「應該是（打）兩、三下沒有幾下，因為在旁邊的人有說『人已經昏倒了
    ，不要再打』（台語），打人的人就沒有繼續再打了」（九十一年七月十一日訊
    問筆錄）。證人丙○亦證稱：「我當時進入廚房的時候，因為不想讓對方知道廚
    房內有人，所以我就將燈關掉」（同前訊問筆錄）。依證人證述之情節，被告於
    昏暗中持物品擊打死者數下，未經人出手攔阻，於旁人稱「人已經昏倒了」之後
    即行停手，已可認定。被告自承與死者並不相識，原無冤仇，僅係代朋友出氣，
    而彼時廚房內燈光昏暗，於混亂中即隨手拿東西毆擊死者（九十一年六月七日訊
    問筆錄），顯然僅係出於偶然而進入廚房遇見死者，於視線未明之情形下，隨手
    持廚房內取得之物品用以攻擊死者。衡情被告若有殺人之犯意，當無可能僅擊打
    二次，並於旁人稱被毆人已昏倒後即行停手，另依前開覆函所載：「五ft／lb（
    七十三牛頓）的力量便足以造成顱骨線性骨折，約等於疾行時撞到靜止剛性物體
    之力量」，再依前揭認定之兇器與死者傷勢參互以觀，若被告持瓦斯爐具、木質
    棒球棒，以致人於死之決意重擊死者頭部時，其所造成之傷勢當不止於此，是亦
    無從據此認定被告擊打時有殺人之故意。
  (3)被告辯稱：「（是否認為拿爐具、木棒重擊他人頭部會致命？）我不知道，因為
    我先前曾經有被人重擊過頭部，我只是認為被打到的人會很暈，並不知道會讓人
    致命，我當時心情緊張，不知道自己做什麼，我也緊張到不知道爐具很重，爐心
    會脫掉，是因為我把爐心摔出去，所以就脫手」，「我們家從事外燴，並不會覺
    得爐心的重量重」，「當時因為緊張，所以就順手拿起手邊的東西就摔出去，我
    當時並不知道我拿到的是爐心」，「我確定是用棒球棒打到死者的頭部，是那一
    下打下去，死者才倒地的，後來我是走出廚房外面，到有光線的地方，看到手上
    拿的是棒球棒，‧‧‧，我是因為死者被打之後倒在地上沒有動，所以才覺得事
    態嚴重」等情（九十一年七月十六日審判筆錄）。另依本院審理時所見，被告身
    形壯碩，且年齡尚輕，於案發現場互毆之混亂、緊張情形下，誤判所持兇器之質
    量，而在主觀上未預見持此等物品毆打被害人可能造成死亡之後果，並非絕無可
    能，其所辯應堪採信。
    綜據前述，被告對於死者死亡結果之發生，客觀上應得預見，然於主觀上則無預
    見，而被告並無殺害死者之意，已認定如前，死者死亡結果之發生，顯然違背其
    本意，均堪認定，被告前揭自白應與事實相符，足堪採信。綜上事證明確，被告
    犯行已堪認定，自應依法論科。
三、核被告所為，係犯刑法第二百七十七條第二項前段之傷害致死罪。被告於其犯罪
    未發覺前，對於未發覺之罪自首而接受裁判，業經證人即本案承辦警員丁○○證
    稱：「當時是勤務中心通報『三重市○○路九十七號前有人打架』，‧‧‧，我
    大概是在別的警網到達二十分鐘之後我就到現場，我到達現場時，別的警網就以
    交接的方式將現場交給我處理，我當時只知道有傷者，而且有部分傷者已經送醫
    ，而有部分傷者是在我到達現場之後才送醫的，我當時並不知道有人死亡，是後
    來傷者送醫之後，我們分派警員到各醫院查問各情形，後來由甲○○送醫的醫院
    回報說甲○○不治，才知道有人死亡」，「（當時知道被告或是嫌犯何人？）不
    知道」。「直到戊○○出現在警局的時候，我都不知道我要抓的嫌犯就是戊○○
    」（九十一年七月十一日訊問筆錄）。證人徐偉彬於警訊中亦僅證稱「我只知道
    那個人綽號叫阿志」，「不是很熟，見過幾次面」（偵查卷第八頁背面），證人
    即當日處理本案之警員乙○○亦證稱：「我只聽到徐偉彬叫朋友說趕快叫小智出
    來，電話都是徐偉彬在打的」，「我不知道（徐偉彬所打的電話號碼）」，「沒
    有（提供相關的人事照片、口卡給徐偉彬指認）」，「徐偉彬當時並沒有直接與
    被告講電話，都是透過朋友在聯絡的」。被告到達警局時，「我當時是問被告到
    警局做什麼，而被告就說他剛才有打架，有打死人，人是他打死的」（九十一年
    七月十六日審判筆錄）。已足認被告自行前往警局說明案情前，該管公務員猶未
    知犯罪人為何人，被告之犯行，應認未經發覺，而合於自首之要件（最高法院八
    十四年度台上字第四八六六號判決參照），應依刑法第六十二條前段規定減輕其
    刑。爰審酌被告自陳與死者原不相識，因年輕氣盛，參與現場之鬥毆，竟率而持
    兇器毆擊被害人，導致被害人死亡無以回復之結果，應予非難，兼衡其自陳因當
    時情緒緊張，一時出手過重而有此犯行，事後深感懊悔，前向警方自首，接受偵
    、審訊問時均供認犯行，並表示願與死者家屬和解之意，惜因死者家屬請求之和
    解金額過鉅而無力賠償，犯後態度尚稱良好等一切情狀，量處如主文所示之刑，
    以示警懲。
據上論斷，應依刑事訴訟法第二百九十九條第一項前段，刑法第二百七十七條第二項
前段、第六十二條前段，判決如主文。
本案經檢察官王正皓到庭執行職務。
中      華      民      國    九十一    年      七      月   三十     日
                              臺灣板橋地方法院刑事第五庭
                                          法  官  王  偉  光
右正本證明與原本無異。
如不服本判決，應於判決送達後十日內，向本院提出上訴狀。
                                          書記官  陳  怡  君
中      華      民      國    九十一    年      七      月     三十一   日
附錄本案論罪科刑法條全文
刑法第二百七十七條
傷害人之身體或健康者，處三年以下有期徒刑，拘役或一千元以下罰金。
犯前項之罪，因而致人於死者，處無期徒刑或七年以上有期徒刑，致重傷者，處三年
以上、十年以下有期徒刑。
